ACORDAO-COMPLETO-2341479

ACÓRDÃO 1132/2019 ATA 2/2019 - PRIMEIRA CÂMARA

VISTOS, relatados e discutidos estes autos de embargos de declaração opostos pelo Sr. Francisco Cassiano Sobrinho em face do Acórdão 14048/2018-TCU-Primeira Câmara;
ACORDAM os Ministros do Tribunal de Contas da União, reunidos em Sessão de 1ª Câmara e diante das razões expostas pelo Relator, em:
9.1. conhecer dos presentes embargos de declaração por atenderem aos requisitos de admissão dispostos nos arts. 32, inciso II, e 34 da Lei 8.443/1992 para, no mérito, acolhê-los com efeitos infringentes de sorte a tornar insubsistente o subitem 9.1 do Acórdão 14048/2018-TCU-Primeira Câmara;
9.2. conhecer do pedido de reexame interposto por Francisco Cassiano Sobrinho (peça 129) , nos termos dos art. 48, 32 e 33 da Lei 8.443/1992, c/c os arts. 285 e 286, parágrafo único, do RITCU, suspendendo-se os efeitos dos itens 9.1, 9.4 (exceto primeira parte) , 9.4.5, 9.6 e 9.7 do Acórdão 1854/2017-TCU-Primeira Câmara, em relação ao recorrente;
9.3. determinar o retorno dos autos à Secretaria de Recursos (Serur) para que proceda à análise de mérito do pedido de reexame interposto pelo Sr. Francisco Cassiano Sobrinho e que consta da peça 129;
9.4. notificar o embargante da presente decisão.

Embargos de declaração opostos por Francisco Cassiano Sobrinho em face do Acórdão 14.048/2018-TCU-1ª Câmara que, no que interessa ao embargante, negou conhecimento ao pedido de reexame por ele interposto contra o Acórdão 1.854/2017-TCU-1ª Câmara em razão da intempestividade do apelo.

Primeira Câmara

Fundação Universidade de Brasília.

3. Embargante: Francisco Cassiano Sobrinho (XXX.286.118-XX).

13.1. Ministros presentes: Walton Alencar Rodrigues (Presidente), Benjamin Zymler, Bruno Dantas e Vital do Rêgo (Relator).
13.2. Ministro-Substituto presente: Weder de Oliveira.

ACORDAO-COMPLETO-2546878

Acórdão de Relação 9576/2022 - Primeira Câmara

Acórdão de Relação

ACORDAO-COMPLETO-2478551

Acórdão de Relação 8834/2021 - Primeira Câmara

ACORDAO-COMPLETO-2408589

Acórdão de Relação 5134/2020 - Primeira Câmara

ACORDAO-COMPLETO-2356180

Acórdão 6616/2019 - Primeira Câmara

VITAL DO RÊGO

Ministro Vital do Rêgo.

Em análise, embargos de declaração opostos pelo Sr. Francisco Cassiano Sobrinho (peça 191) em face do Acórdão 14048/2018-TCU-Primeira Câmara que, no que interessa ao embargante, negou conhecimento ao pedido de reexame por ele interposto contra o Acórdão 1854/2017-TCU-Primeira Câmara em razão da intempestividade do apelo.
Alega o recorrente no essencial que:
o decisum embargado padeceria de erro material, a ser corrigido com fundamento na Súmula TCU 145, em razão de não ter conhecido do pedido de reexame por ele interposto;
o início da contagem do prazo para a apresentação do pedido de reexame, interposto em 20/9/2017 (peça 129) , deveria ter sido o dia 14/9/2017 (peça 128) , e não a data de 21/7/2017 (peça 118) , considerada pela decisão embargada; 
a notificação do Acórdão 1854/2017-TCU-Primeira Câmara não foi encaminhada na data afixada no AR constante da peça 118, mas apenas na data que consta do AR de peça 128, o que ensejou a interposição do pedido de reexame dentro do prazo legal, segundo se verifica à peça 129;
o juízo de admissibilidade do pedido de reexame procedido pela decisão embargada não trouxe informações acerca da existência de dois AR com datas distintas, fato que, por se tratar de questão procedimental, ensejaria a aplicação do princípio in dubio pro reo.
Ao final, requer o acolhimento dos presentes embargos, com concessão de efeitos infringentes, para tornar insubsistente o subitem 9.1 do Acórdão 14048/2018-TCU-Primeira Câmara e proceder à análise de mérito do pedido de reexame. 
É o relatório.

8.1. Luiz Antonio Muller Marques (OAB/DF 33.680), representando Silvano da Silva Pereira e José Sérgio de Souza;  
8.2. Jonas Cecílio (OAB/DF 14.344) e outros, representando Francisco Cassiano Sobrinho.  
8.3. Camila Kellen dos Santos Silvestre de Souza (OAB/DF 36.504), representando José Carlos Silvestre de Souza e Fundação Universidade de Brasília.

Não atuou.

EMBARGOS DE DECLARAÇÃO EM PEDIDO DE REEXAME. CONHECIMENTO. OMISSÃO. ACOLHIMENTO. EFEITOS INFRINGENTES. INSUBSISTÊNCIA DE PARTE DO ACÓRDÃO EMBARGADO. RETORNO DOS AUTOS À SERUR PARA ANÁLISE DE MÉRITO DE PEDIDO DE REEXAME.

REPRESENTAÇÃO (REPR)

não atuou.

Em análise, embargos de declaração opostos pelo Sr. Francisco Cassiano Sobrinho (peça 191) em face do Acórdão 14048/2018-TCU-Primeira Câmara (peça 169) que, no que interessa ao embargante, negou conhecimento ao pedido de reexame por ele interposto contra o Acórdão 1854/2017-TCU-Primeira Câmara em razão da intempestividade do apelo.
Alega o recorrente no essencial que:
o decisum embargado padeceria de erro material, a ser corrigido com fundamento na Súmula TCU 145, em razão de não ter conhecido do pedido de reexame por ele interposto;
o início da contagem do prazo para a apresentação do pedido de reexame, interposto em 20/9/2017 (peça 129) , deveria ter sido o dia 14/9/2017 (peça 128) , e não a data de 21/7/2017 (peça 118) , considerada pela decisão embargada; 
a notificação do Acórdão 1854/2017-TCU-Primeira Câmara não foi encaminhada na data afixada no AR constante da peça 118, mas apenas na data que consta do AR de peça 128, o que ensejou a interposição do pedido de reexame dentro do prazo legal, segundo se verifica à peça 129;
o juízo de admissibilidade do pedido de reexame procedido pela decisão embargada não trouxe informações acerca da existência de dois AR com datas distintas, fato que, por se tratar de questão procedimental, ensejaria a aplicação do princípio in dubio pro reo.
Ao final, requer o acolhimento dos presentes embargos, com concessão de efeitos infringentes, para tornar insubsistente o subitem 9.1 do Acórdão 14048/2018-TCU-Primeira Câmara e proceder à análise de mérito do pedido de reexame. 
Os presentes embargos devem ser conhecidos por atenderem aos requisitos de admissão dispostos nos arts. 32, inciso II, e 34 da Lei 8.443/1992.
Com relação ao mérito, entendo presente a omissão alegada.
De fato, constam dos autos dois avisos de recebimento (ARs) que comprovam a ciência do representante do Sr. Francisco Cassiano Sobrinho, conforme se observa das peças 118 e 128. Em ambos os ARs, figuram como recebedores a mesma pessoa, Srª Luanna Sousa, cujas assinaturas são idênticas nos dois documentos.
Ocorre que a decisão embargada considerou como válido apenas o AR que consta da peça 118, cuja data de recebimento reporta ao dia 21/7/2017, tornando, desse modo, intempestivo o pedido de reexame então aviado pelo ora embargante em 20/9/2017, constatação que ensejou o não conhecimento da espécie pelo Acórdão 14408/2018-TCU-Primeira Câmara. 
Compulsando os autos, não verifico qualquer explicação plausível para a ocorrência da dupla notificação do Acórdão 1854/2017-TCU-Primeira Câmara (peças 118 e 128) ao ora embargante. Contudo, há que se considerar que o documento constante à peça 128 é autêntico, conforme se observa em consulta a sistemas internos desta Corte de Contas ao se informar o código dele constante (58120775) , e que, de fato, a notificação do Acórdão 1854/2017-TCU-Primeira Câmara deu-se pelo segundo AR de peça 128, o que ensejou a interposição do pedido de reexame sete dias depois.
Diante de tal quadro, e em homenagem aos princípios do contraditório e da ampla defesa, reconheço a presença de omissão no aresto embargado, para acolher os presentes embargos de declaração com efeitos infringentes de sorte a tornar insubsistente o subitem 9.1 do Acórdão 14048/2018-TCU-Primeira Câmara, por ser tempestivo o pedido de reexame interposto pelo Sr. Francisco Cassiano Sobrinho, para que a referida espécie recursal seja conhecida, nos termos dos art. 48, 32 e 33 da Lei 8.443/1992, c/c os arts. 285 e 286, parágrafo único, do RITCU.
Como decorrência disso, concedo efeito suspensivo, em sede de exame de admissibilidade, aos itens 9.1, 9.4 (exceto primeira parte) , 9.4.5, 9.6 e 9.7 do Acórdão 1854/2017-TCU-Primeira Câmara, em relação ao Sr. Francisco Cassiano Sobrinho.
Em adição, julgo caber determinação à Secretaria de Recursos (Serur) para que proceda à análise de mérito do pedido de reexame interposto pelo Sr. Francisco Cassiano Sobrinho e que consta da peça 129.
Com essas considerações, VOTO para que o Tribunal aprove a minuta de acórdão que ora submeto à consideração deste colegiado. 
TCU, Sala das Sessões Ministro Luciano Brandão Alves de Souza, em 5 de fevereiro de 2019.
Ministro VITAL DO RÊGO 
Relator